【裁判字號】    98,訴,771
【裁判日期】    980731
【裁判案由】    毒品危害防制條例
【裁判全文】
臺灣基隆地方法院刑事判決               98年度訴字第771號
公  訴  人  臺灣基隆地方法院檢察署檢察官
被      告  乙○○
                    住
                      第二戶政事務所）
                    （另案於臺灣臺北看守所羈押中）
上列被告因毒品危害防制條例案件，經檢察官提起公訴（98年度
毒偵字第974號），被告於準備程序進行中，就被訴事實為有罪
之陳述，經本院合議庭裁定由受命法官獨任進行簡式審判程序，
判決如下：
    主  文
乙○○施用第一級毒品，累犯，處有期徒刑拾月。扣案之第二級
毒品甲基安非他命壹包（淨重：零點參貳伍捌公克）沒收銷燬之
，包裝前開第二級毒品之外包裝袋壹只沒收之。
    事  實
一、乙○○前施用毒品案件，經觀察、勒戒後，認有繼續施用毒
    品之傾向，經臺灣士林地方法院以88年度毒聲字第92號裁定
    令入戒治處所施以強制戒治，於民國88年9月7日停止處分而
    出所，所餘戒治期間付保護管束，於89年2 月11日期滿而執
    行完畢，並經臺灣士林地方法院檢察署檢察官以89年度戒毒
    偵字第59號為不起訴處分確定；再於前揭強制戒治執行完畢
    後之5年內即93年10月9日查獲前23小時、93小時內某時，因
    分別施用第一級、第二級毒品，由臺灣臺北地方法院以94年
    度簡字第384 號判決，各判處有期徒刑6 月、4 月確定(甲)；
    另因違反槍砲彈藥刀械管制條例等案，經臺灣士林地方法院
    以86年度訴字第50號判決，判處有期徒刑10月、2 月確定(乙)
    ，及因違反麻醉藥品管理條例、違反藥事法等案件，經臺灣
    高等法院87年度少連上訴字第97號判決，判處有期徒刑5 年
    6 月、8 月、6 月，經定應執行有期徒刑6 年4 月確定(丙)，
    前開(乙)(丙)經合併定應執行有期徒刑7 年確定，於88年9 月7
    日發監執行，91年11月11日因縮短刑期假釋出監，所餘假釋
    期間並付保護管束；其後，另因偽造文書案件，由臺灣臺中
    地方法院以94年度易字第477 號判決，判處有期徒刑4 月(丁)
    ；因故買贓物案件，由臺灣高等法院台中高分院以94年度上
    訴字第1994號判決，判處有期徒刑5 月確定(戊)；嗣因中華民
    國九十六年罪犯減刑條例於96年7 月16日公布施行，前開(乙)
    (丙)二案經裁定減刑並定應執行刑有期徒刑5 年11月，(甲)(丁)(戊)
    三案經裁定減刑且定應執行刑為有期徒刑8 月並與前開假釋
    撤銷後之殘刑接續執行，於97年3 月7 日縮刑期滿執行完畢
    （構成累犯）。
二、詎乙○○仍未戒除毒癮，基於施用第一級毒品海洛因及第二
    級毒品甲基安非他命之犯意，於98年5 月14日下午3 、4 時
    許，在臺北市○○路58號4 樓住處內，以將第一級毒品海洛
    因、第二級毒品甲基安非他命混合置於玻璃球內燒烤產生煙
    霧而吸食之方式，施用海洛因、甲基安非他命1 次。嗣於98
    年5月16日下午3時許，在臺北縣萬里鄉野柳村港東118 號內
    查獲，並在該址旁（即臺北縣萬里鄉野柳村港東62之1 號）
    ，乙○○所有之車牌號碼EX- 5951號自小客車內，扣得甲基
    安非他命1包（淨重0.3258公克），而悉上情。
三、案經臺北縣政府警察局金山分局報告臺灣基隆地方法院檢察
    署檢察官偵查起訴。
    理  由
壹、程序方面：
一、按案件由犯罪地或被告之住所、居所或所在地之法院管轄，
    刑事訴訟法第5 條第1 項定有明文，經查：本件被告於本院
    準備程序供承施用毒品之地點固於臺北市○○區○○路58號
    4 樓，其住、居所地亦均非在本院轄區，惟本案持有扣案之
    第二級毒品甲基安非他命1包（淨重0.3258 公克）係於臺北
    縣萬里鄉野柳村港東62之1號，其所有車牌號碼之EX-5951號
    之自小客車上所查獲之事實，業據被告乙○○於警詢、偵查
    中（98年度毒偵字974 號第84頁、第85頁、第73頁、第74頁
    ）供認無訛，且有臺北縣政府警察局金山分局野柳派出所搜
    索筆錄扣押筆錄乙份（同上偵卷第60頁至第62頁）在卷可佐
    ，其持有毒品為施用毒品之低度行為，被告持有第二級毒品
    甲基安非他命之犯罪行為地，既係本院管轄區域內，本院即
    有管轄權，合先敘明。
二、本件被告所犯者非為死刑、無期徒刑、最輕本刑為3 年以上
    有期徒刑之罪或高等法院管轄第一審案件，其於準備程序進
    行中，先就被訴事實為有罪之陳述，經告知其簡式審判程序
    之旨，並聽取公訴人及被告之意見後，本院依刑事訴訟法第
    273 條之1 第1 項之規定，裁定由受命法官獨任進行簡式審
    判程序，且依同法第273條之2規定，簡式審判程序之證據調
    查，不受第159條第1項、第161條之2、第161條之3、第163
    條之1及第164條至第170條規定之限制，合先敘明。
貳、實體方面
一、前揭犯罪事實，業據被告乙○○於本院準備程序及審理時坦
    承不諱，又經被告同意為警查獲後採集之尿液，經警送驗，
    分別呈現嗎啡、可待因、安非他命、甲基安非他命之陽性反
    應，此有臺北縣政府警察局金山分局毒品危害防制條例被移
    送姓名及代碼對照表及及台灣檢驗科技股份有限公司濫用藥
    物檢驗報告各乙份（同上偵卷第第78頁、第79 頁）附卷可
    稽，且參之以酵素免疫分析或薄層定性分析等方式為初步篩
    檢者，檢驗結果雖有相當程度偽陽性之可能，然以氣（液）
    相層析、質譜分析之儀器為交叉確認者，檢驗結果出現偽陽
    性之機率則極低，因而具有公信力，核足為對涉嫌人不利之
    認定；尤以「毒品施用後於尿液、血液中可檢出之最大時限
    ，與施用劑量、施用頻率、施用方式、施用者飲水量之多寡
    、個人體質、代謝情況、檢體收集時間點及所用檢測方法之
    靈敏度等因素有關，因個案而異。依據Clarke's Isolation
    Identification of Drugs 第二版記載，血液中藥物之半衰
    期（濃度減半所需時間）分別為古柯鹼0.7-1.5小時、海洛
    因3分鐘（其代謝物為嗎啡2- 3小時）、嗎啡2-3小時、大麻
    20-36小時、安非他命12小時（當尿液偏酸性時，為4-8小時
    ）、甲基安非他命9 小時、Ketami ne2- 4小時，而MDMA約
    8.49小時。一般於尿液中可檢出之最大時限，古柯鹼為施用
    後1-4天、海洛因2-4天、嗎啡2-4天、大麻1 -10天、安非他
    命1-4天、甲基安非他命1-5天、MDMA 1- 4天、MDA 1-4天、
    Ke tamine2-4天。」此曾經行政院衛生署藥物食品檢驗局以
    92年7 月23日管檢字第0920005609號函釋在案，且扣案之白
    色粉末1 包，經警以聯勤公司試劑初步檢驗結果呈現安非他
    命陽性反應，再送以交通部民用航空局以氣象層析質譜儀法
    鑑驗，亦含有甲基安非他命成份，此有金山分局野柳派出所
    扣押物品目錄表、臺北縣政府警察局金山分局查獲涉嫌毒品
    危害防制條例毒品初步檢驗報告單、交通部民用航空局航空
    醫務中心毒品鑑定書（鑑定書案由欄誤載為廖福勝涉嫌違反
    毒品危害防制條例案）各乙份（同上偵卷第63頁、第66頁、
    第81頁）在卷可稽，足認被告自白與犯罪事實相符，本件犯
    罪事證明確，犯行洵堪認定，應依法論科。
二、又施用甲基安非他命之代謝最先是去N-甲基（N-demethylat
    ion ）形成安非他命，而施用甲基安非他命後，在正常尿液
    PH值情況下，24小時內，有43％服用劑量以甲基安非他命原
    態排出；另施用安非他命後24小時內，有30％以安非他命原
    態排出，20％經去氨基作用及氧化作用形成苯甲酸，2％經
    反應形成Norephedrine（參照行政院衛生署出版「物質濫用
    」、「常見濫用藥物檢驗方法彙編」所載）。而施用安非他
    命後，其尿液不致檢出甲基安非他命陽性反應，而施用甲基
    安非他命後，其尿液可檢出甲基安非他命和其代謝物安非他
    命成分，有行政院衛生署管制藥品管理局93年11月2 日管檢
    字第0930010499號函可按，是尿液經檢驗出甲基安非他命陽
    性反應，係被告施用甲基安非他命後以甲基安非他命原態排
    出者；而檢驗出安非他命陽性部分，乃施用甲基安非他命、
    安非他命均可檢驗出安非他命陽性反應。查被告為警採集之
    尿液經檢驗結果，呈安非他命及甲基安非他命陽性反應，足
    以認定被告係施用甲基安非他命，而非安非他命，起訴書記
    載被告係施用安非他命，容有誤會，併此敘明。
三、查海洛因、甲基安非他命分係毒品危害防制條例第2條第2項
    第1款、第2款所定之第一級、第二級毒品，核被告所為係犯
    毒品危害防制條例第10條第1項、第2項之施用第一級、第二
    級毒品罪。被告持有第一級毒品海洛因及第二級毒品甲基安
    非他命之低度行為，應為施用第一級、第二級毒品之高度行
    為所吸收，不另論罪。被告將第一級毒品海洛因、第二級毒
    品甲基安非他命混合放入玻璃球內燒烤同時施用，係一行為
    觸犯上開2 罪名，為想像競合犯，應依刑法第55條規定，從
    較重之施用第一級毒品罪處斷，公訴意旨認被告所犯上開2
    罪，應分論併罰，尚有誤會；又被告施用毒品之時間、地點
    、方式，業據被告於本院準備程序、審理中敘明在卷，起訴
    書誤載其施用之時間、地點、方式，應予更正，併予敘明。
    再被告有事實欄所示論罪科刑執行完畢情形，有臺灣高等法
    法被告前案紀錄表乙份附卷足憑，其於前案執行完畢後5 年
    內，故意再犯本件有期徒刑以上之罪，為累犯，依刑法第47
    條第1 項加重其刑。爰審酌被告曾有施用毒品之前科仍不知
    戒除，惟犯罪後坦承犯行，且所犯之施用毒品犯行乃戕害自
    己身心健康，並未危及他人等一切情狀，量處如主文所示之
    刑。
四、至扣案第二級毒品甲基安非他命1 包（淨重：0.3258 公克）
    為查獲之毒品，應依毒品危害防制條例第18條第1 項前段規
    定宣告沒收銷燬之；包裝前開第二級毒品之外包裝1 只，具
    有防止毒品裸露、散逸之功能，且無與毒品難以析離而無法
    個別宣告沒收之情事業據被告供承明確，爰依刑法第38條第
    1項第2款、第3項之規定，宣告沒收。
據上論斷，應依刑事訴訟法第273 條之1 第1 項、第299 條第1
項前段，毒品危害防制條例第10條第1 項、第2 項、第18條第1
項前段、刑法第11條前段、第55條、第47條第1 項、第51條第5
款、第38條第1 項第2 款、第3項，判決如主文。
本案經檢察官甲○○到庭執行職務。
中    華    民    國    98    年    7     月    31    日
                  刑事第四庭法  官   周霙蘭
以上正本證明與原本無異。
如不服本判決應於收受送達後10日內向本院提出上訴書狀，並應
敘述具體理由；其未敘述上訴理由者，應於上訴期間屆滿後20日
內向本院補提理由書 (均須按他造當事人之人數附繕本)「切勿
逕送上級法院」。
中    華    民    國    98    年    7     月    31    日
                            書記官  莊智凱
附錄論罪法條
毒品危害防制條例第10條第1項、第2項
施用第一級毒品者，處 6 月以上 5 年以下有期徒刑。
施用第二級毒品者，處 3 年以下有期徒刑。


司法院資訊處製作；財團法人民間司法改革基金會備份。
